【裁判字號】    95,苗簡,12
【裁判日期】    950328
【裁判案由】    返還消費借貸款
【裁判全文】
臺灣苗栗地方法院民事簡易判決      95年度苗簡字第12號
原      告  美商花旗銀行股份有限公司
法定代理人  丙○○
訴訟代理人  乙○○
            甲○○
被      告  戊○○
            丁○○
上列當事人間請求返還消費借貸款事件，本院於民國95年3 月14
日言詞辯論終結，判決如下：
    主  文
被告戊○○應給付原告新臺幣壹拾陸萬伍仟柒佰零參元，及自民
國九十三年十二月三十日起至清償日止，按年息百分之二十計算
之利息。
被告戊○○、丁○○應連帶給付原告新臺幣壹拾捌萬陸仟參佰零
玖元，及自民國九十三年十二月三十日起至清償日止，按年息百
分之二十計算之利息。
訴訟費用由被告戊○○負擔十分之五；餘由被告戊○○、丁○○
連帶負擔。
本判決得假執行。
    事實及理由
一、被告戊○○經合法通知，未於言詞辯論期日到場，核無民事
    訴訟法第386 條各款所列情事，爰依原告之聲請由其一造辯
    論而為判決。
二、原告起訴主張：
  (一)被告戊○○於民國90年3 月20日，與原告訂立VISA信用卡使
    用契約，約定被告戊○○得持上開信用卡向特約商店記帳消
    費，並由原告代墊款項，被告應按月繳納帳款，逾期未繳，
    應按年息百分之20計付遲延利息；詎被告自93年12月12日起
    即未依約繳款，尚欠新臺幣（下同）165,703 元，及自93年
    12月30日起至清償日止，按年息百分之20計算之利息未清償
    。爰求為判決如主文第1 項所示。
  (二)被告戊○○於90年3 月20日，以另一被告丁○○為附卡申請
    人，與原告訂立MASTER信用卡使用契約，約定正、附卡持卡
    人得持上開信用卡向特約商店記帳消費，並由原告代墊款項
    ，正、附卡持卡人並應就消費金額互負連帶保證責任，被告
    應按月繳納帳款，逾期未繳，應按年息百分之20計付遲延利
    息；詎被告自93年12月12日起即未依約繳款，尚欠 186,309
    元，及自93年12月30日起至清償日止，按年息百分之20計算
    之利息未清償。爰求為判決如主文第2 項所示。
  (三)並聲明：如主文第1、2項所示。
三、被告戊○○未於言詞辯論期日到場，亦未提出書狀作何聲明
    或陳述。
四、被告丁○○則以：被告戊○○為伊兒子，因戊○○在桃園縣
    大園鄉開工廠，伊去幫忙開車送貨，戊○○遂申請信用卡之
    附卡給伊加油之用，伊有簽名同意；惟原告所提出信用卡申
    請書上附卡申請人欄之簽名，並非伊之簽名，戊○○僅幫伊
    辦1 張附卡，是美商花旗銀行之附卡，至於伊簽名者，究係
    何家銀行之附卡，伊並不清楚；附卡持卡人不須負擔連帶清
    償責任等語，資為抗辯。並聲明：原告之訴駁回。
五、原告主張之第1 項事實部分：
    查原告主張之第1 項事實，業據其提出與所述相符之信用卡
    申請書、帳單及信用卡約定條款等件為證（見臺北簡易庭卷
    第4 頁、第6 至12頁）。而被告戊○○受合法通知，於言詞
    辯論期日不到場爭執，復未提出書狀以供本院斟酌，本院審
    閱上開書證，堪認原告之主張為真實。從而原告依上開信用
    卡申請書及約定條款之約定，請求被告給付165,703 元，及
    自93年12月30日起至清償日止，按年息百分之20計算之利息
    ，為有理由，應予准許。
六、原告主張之第2 項事實部分：
  (一)原告主張之第2 項事實，業據其提出信用卡申請書、帳單及
    信用卡約定條款等件為證（見臺北簡易庭卷第5 頁、第6 至
    12頁）。被告丁○○雖否認上開信用卡申請書上附卡申請人
    「丁○○」簽名之真正，惟查：參諸被告丁○○自承戊○○
    曾申請1 張美商花旗銀行信用卡之附卡給伊使用，伊有簽名
    同意等語（見本院卷第26頁）；另目視詳觀被告丁○○於本
    院當庭書寫之姓名筆跡，其結構佈局、態勢神韻、書寫習慣
    （含起筆、收筆、筆力、筆速、筆序等筆劃細部特徵），均
    與上開信用卡申請書上附卡申請人之簽名相符。綜合上述，
    堪認上開信用卡申請書上附卡申請人之簽名確為被告丁○○
    所為，該簽名之真正，堪以認定。
  (二)被告丁○○固再提出剪報1 紙，辯稱：附卡持卡人不須就正
    卡持卡人所積欠之帳款，負連帶清償責任云云。查：「依照
    當事人一方預定用於同類契約之條款而訂定之契約，為左列
    各款之約定，按其情形顯失公平者，該部分約定無效：‧‧
    二、加重他方當事人之責任者。‧‧四、其他於他方當事人
    有重大不利益者」，民法第247 條第2 、4 款固定有明文。
    然觀諸上開信用卡申請書，於附卡申請欄下方，即以加粗加
    深之較為明顯字體載稱「請您簽上大名、同意下述聲明：本
    人及附卡申請人茲：‧‧二、同意花旗銀行以本人名義開設
    信用卡帳戶及遵守隨卡附上之信用卡約定條款，並同意正、
    附卡持卡人連帶負責該帳戶之正卡或附卡所發生之一切帳款
    」等語，則正、附卡申請人於簽名時既可於明顯處輕易察覺
    上述條款之約定，並據以決定是否成為正卡或附卡持卡人，
    茲附卡持卡人丁○○疏略未予注意，仍簽名同意成為附卡持
    卡人，實無另給予特別保護之必要。至附卡持卡人雖常辯稱
    ：以為附卡乃正卡持卡人所贈與之恩惠；且附卡持卡人對於
    正卡持卡人積欠之帳款須負連帶清償責任，亦已超出附卡持
    卡人之期待云云，惟查此究屬對附卡法律責任之誤解；況以
    目前傳播媒體之發達普及，附卡持卡人亦有甚多管道知悉其
    可能涉及之法律責任。是基於契約自由之原則，實不宜遽認
    附卡持卡人就正卡持卡人所負帳款應負連帶清償責任，為顯
    失公平。從而被告丁○○前揭抗辯，殊不可採。被告丁○○
    仍應就上開帳款與正卡持卡人即被告戊○○連帶負清償之責
    ，足堪認定。
七、按借用人應於約定期限內返還與借用物種類、品質、數量相
    同之物，民法第478 條前段定有明文。數人負同一債務，明
    示對於債權人各負全部給付之責任者，為連帶債務；連帶債
    務之債權人得對於債務人中之一人或數人或其全體，同時或
    先後請求全部或一部之給付。民法第272 條第1 項、第 273
    條第1 項分別定有明文。從而，原告依上開信用卡契約之消
    費借貸及連帶債務之法律關係，訴請被告戊○○應給付如主
    文第1 項所示之金額及利息；訴請被告戊○○、丁○○應連
    帶給付如主文第2 項所示之金額及利息，均屬有據，應予准
    許。
八、本件為民事訴訟法第427 條第1 項適用簡易訴訟程序所為被
    告敗訴之判決，依同法第389 條第1 項第3 款規定，應依職
    權宣告假執行。
九、據上論結，本件原告之訴為有理由，依民事訴訟法第436 條
    第2 項、第385 條第1 項前段、第78條、第85條第2 項、第
    389 條第1 項第3 款，判決如主文。
中    華    民    國    95    年    3     月    28    日
                    苗栗簡易庭法  官  黃佩韻
以上正本係照原本作成。
如不服本判決，應於送達後20日內，向本院提出上訴狀（須附繕
本）。
                              書記官  蔡健忠
中    華    民    國    95    年    3     月    28    日


司法院資訊處製作；財團法人民間司法改革基金會備份。
